【裁判字號】    94,訴,1701
【裁判日期】    950713
【裁判案由】    虛報進口貨物
【裁判全文】
臺北高等行政法院判決
                                     94年度訴字第1701號
                              .
原      告  濾大實業有限公司
代  表  人  甲○○
訴訟代理人  丙○○
            桂齊恆律師
            謝智硯律師
被      告  財政部基隆關稅局
代  表  人  李榮達（局長）
訴訟代理人  乙○○
上列當事人間因虛報進口貨物事件，原告不服財政部中華民國94
年4月22日台財訴字第09400080970號訴願決定，提起行政訴訟。
本院判決如下：
    主  文
訴願決定及原處分（含復查決定）關於系爭進口貨物第13項貨物
部分合計新台幣壹萬零壹佰壹拾肆元之罰鍰暨追徵稅款均撤銷。
原告其餘之訴駁回。
訴訟費用由被告負擔貳佰伍拾分之壹，餘由原告負擔。
    事  實
一、事實概要：原告於92年4月25日委由訴外人億興報關行向被
    告申報自大陸進口FILTER ELEMENTS等1批（報單號碼：第
    AW/92/1975/0043號），共13項，原報列海關進口稅則（以
    下簡稱稅則）第8421.99.10號，稅率3%，經被告依行為時關
    稅法第14條第1項（現行關稅法第18條第1項）規定，按原告
    應申報之事項，先行徵稅驗放，事後再加審查。嗣經被告事
    後稽核結果，實到貨物第1項至第12項為OIL FILTER，應歸
    列稅則第8421.23.20號，稅率5%，輸入規定為MWO，係非屬
    經濟部公告准許入之大陸物品；第13項為INTAKE AIR
    FILTER，應歸列稅則第8421.31.10號，稅率12.5%，被告認
    原告涉有虛報進口貨物名稱、偷漏關稅、逃避管制之情事，
    乃對第1項至第12項貨物，依海關緝私條例第37條第3項轉據
    同條例第36條第1項及第44條規定，處以原告貨價2倍之罰鍰
    計新台幣（下同）2,482,002元，並追徵所漏稅款26,061元
    （包括進口稅24,820元、營業稅1,241元，貨物已放行）；
    另對第13項貨物，依海關緝私條例第37條第1項及第44條規
    定，處以漏稅額2倍之罰鍰計6,632元，並追徵所漏稅款
    3,482元（包括進口稅3,316元、營業稅166元）。原告不服
    ，申經復查結果，未獲准變更，提起訴願，亦遭決定駁回，
    遂向本院提起行政訴訟。
二、兩造聲明：
  (一)原告聲明：
    1.訴願決定、復查決定及原處分均撤銷。
    2.訴訟費用由被告負擔。
  (二)被告聲明：
    1.駁回原告之訴。
    2.訴訟費用由原告負擔。
三、兩造爭點：系爭來貨究屬國際商品統一分類制度註解（以下
              簡稱HS註解）第8421.23目之OIL OR PETROL
              FILTERS「內燃機用油或汽油過濾器」，抑第
              8421.99目之FILTER ELEMENTS「過濾芯子」？
  (一)原告主張之理由：
    1.本件原告係進口過濾芯子之專業廠商，於業界頗富盛名，
      系爭來貨確為「FILTER ELEMENTS」過濾芯子（供立即使
      用者），係一種用於車輛上機油過濾器，可供車輛保養廠
      或消費者立即更換使用之汽車零件耗材，原告以「FILTER
      ELEMENTS」登記報關，歸列稅則第8421.99.10.00-5號，
      稅率3%，並無不合。經查：
      依海關進口稅則解釋準則（以下簡稱解釋準則）一規定
        ，進口貨物分纇之核定應依稅則號別所列之名稱為之，
        其中「FILTER ELEMENTS」係指過濾芯子（供立即使用
        者），稅則號別歸列8421.99.10.00-5，稅率為3%，因
        使用便利，僅須將原來之機油過濾器中之機油芯旋下，
        再將過濾芯子旋轉上去即可，故為整組過濾器中之可替
        換之消耗品。又隨著時代之變遷，技術之進步、環保之
        需求，過濾芯子之演進順序可分為三代：第一代為一種
        上下有鐵板，中間為過濾紙之產品；第二代則演進為外
        部多一層鐵殼，以方便更換之用；第三代則由於環保意
        識抬頭，將第一代之上下鐵板去除，為一種僅留下過濾
        紙之新產品，以方便廢棄物之處理。系爭貨品屬第二代
        附有鐵殼之過濾芯子產品，係可立即使用於車輛機油上
        之替換零組件，為用於組成整組過濾器之零組件，亦即
        除有過濾芯子零件外，尚須有其他零件底座方能完成整
        組過濾器，與被告所認定之機動車輛內燃機用機油或汽
        油過濾器，為整組過濾器本身，二者差異甚大。
      稅則第8421節包括「離心分離機、包括離心式脫水機、
        液體或氣體過濾及淨化機具」：
        (1)其中液體過濾或淨化機係歸列稅則第8421.2目，共分
          為4目：
          (甲)8421.21水過濾或淨化用者。
          (乙)8421.22飲料（水除外）過濾或淨化用者。
          (丙)8421.23內燃機用油或汽油過濾器。
          (丁)8421.29其他。
        (2)上開貨物之「零件」歸列為第8421.9目，共分為2目
          ：
          (甲)8421.91離心分離機，包括離心式脫水機用者。
          (乙)8421.99其他。
        (3)上開零件之「其他」8421.99又分為：
          (甲)8421.99.10.00-5過濾芯子（供立即使用者）。
          (乙)8421.99.90.00-8其他液體或氣體過濾及淨化機具
            之零件。
        依解釋準則一「類、章及分章之標題，僅為便於查考而
        設；其分類之核定，應依照各節之名稱及有關類或章註
        為之，．．．」、三（甲）「貨品因適用準則二（乙）
        或因其他原因而表面上可歸列於兩個以上之節時，其分
        類應依照下列規定辦理：(甲)稅則號別所列之貨品名稱說
        明較具體明確者，應較一般說明者為優先使用。」等規
        定，及HS註解第9頁倒數第10行之說明「節別之優先適
        用視情況而定。一般而言：（a）對品名之說明較對種
        類之說明為詳盡。（b）對貨品分類說明較詳盡之節優
        於相對不完整說明之節。」，本件貨物既經鑑定屬「零
        件」，自應歸列第8421.9目，而非第8421.2目，且稅則
        第8421.99.10號「過濾芯子」（供立即使用者）係過濾
        芯子之專屬稅號，且對貨名之說明較第8421.23.20號「
        機動車輛內燃機用機油或汽油過濾器」具體詳盡而明確
        ，另市場上以稅則第8421.99目申請通關之廠商所在多
        有。
      據此，原告進口過濾芯子既皆依法據實申報進口貨物品名
      為FILTER ELEMENTS，而非OIL OR PETROL FILTERS FOR
      INTERNAL COMBUSTION ENGINEWS,FOR MOTOR VEHICLES（
      即所謂之機動車輛內燃機用機油或汽油過濾器），並清楚
      註明該進口貨物之計算單位為PC（件），非機動車輛內燃
      機用機油或汽油過濾器所通用之計算單位SET（組），依
      海關進口稅則輸出入貨品分類表合訂本總說明五「本書中
      英文對照，如解釋發生疑義時，應以中文為主」，被告自
      應准予將系爭來貨歸列稅則第8421.99.10號。
    2.次查無論實務界、學術界或財政部核可之權威鑑定機構即
      財團法人工業技術研究院（以下簡稱工研院）機械工業研
      究所，均一致認為「FILTER ELEMENTS」為過濾芯子（供
      立即使用者），茲述明如下：
      經濟部工業局於92年7月21日以工金字第09200230010號
        函（以下簡稱工業局92年7月21日函）明示系爭進口產
        品「FILTER ELEMENTS」應屬過濾芯子，而非機動車輛
        內燃用機油或汽油過濾器。
      台中縣及台中市之汽車材料商業同業公會、台北市汽車
        材料商業同業公會、台灣省汽車保養商業同業公會聯合
        會、台南市汽車修理材料商業同業公會及中華民國汽車
        材料保養商業交流協會所出具之證明，均認定系爭「
        FILTER ELEMENTS」產品確為過濾芯子。
      修車廠於實際修車之應用，亦將系爭產品認定為機油芯
        子，屬過濾器之零組件之一，有修車廠帳單附卷為憑。
      由復文書局發行，汪國禎所編著之國內高中汽修科教科
        書「汽車學Ⅳ柴油引擎篇」第218頁之機油濾清器分解
        圖可證明原告上開進口之貨物「FILTER ELEMENTS」確
        為過濾芯子；由全華科技圖書股份有限公司出版，作者
        蔡欣正所編著之「汽車引擎的理論與技術」第4之21頁
        中亦提到「．．．需要在油路中加裝機油濾清器。濾清
        器芯子（filter element）要有足夠的面積，其前後壓
        力差約在．．．」等語。
      交通部台灣鐵路局於柴油客車使用之芯子投標一案，亦
        認定系爭產品為所謂之「芯子」，而非被告誤認之機動
        車輛內燃機用機油或汽油過濾器。
      原告將被告函請工研院鑑定貨名之相同貨樣型號00000
        00U00，另請國立台灣師範大學工業教育學系鑑認，該
        學系於93年3月16日來函鑑認亦係屬「機油芯子」。
      日本之日產汽車、五十鈴汽車及三菱汽車亦將系爭產品
        內外包裝盒上之品名定為「ELEMENT」。
      工研院業於93年6月15日以（93）工研院字第07544號函
        （以下簡稱工研院93年6月15日函）明示第二次鑑定結
        果為「較合適之描述應為"附帶外殼及洩壓裝置之過濾
        芯子"，須與引擎之底座組合後，始構成為完整之過濾
        器；該零件屬車輛定期或固定里程保養時需更換之消耗
        品．．．」，足證系爭產品確為零件無訛。至工研院於
        92年9月30日、93年6月15日就被告檢送之樣品（PART
        NUMBER 00000 00U00）所為之鑑定結果不同一節，經鈞
        院於95年4月27日以電話詢問結果，工研院答覆因第一
        次僅送單一樣品，分析定義及相關資料均不足，故僅作
        最初步定義，第二次因所提供貨樣之定義明確（包含海
        關稅則定義、機械名詞定義等）、分析資料充足，故技
        術人員才能作進一步的分析認定等語。可知工研院第一
        次所為之鑑定係因資料不足造成誤判所致，相較於有充
        足資料所為之第二次鑑定，第一次鑑定應豪無可採。
      裕隆汽車製造股份有限公司（以下簡稱裕隆公司）內部
        之零件手冊亦載明系爭貨物應為過濾芯子。
      揆之前揭說明，被告毫不考慮各界通用之見解，遽認定系
      爭貨物應歸類為OIL OR PETROL FILTERS，稅則號別應歸
      列第8421.23.20號，按稅率5%課徵稅收，實令原告難以甘
      服，且有違反行政程序法第9條「行政機關就該管行政程
      序，應於當事人有利及不利之情形，一律注意」規定之虞
      。
    3.第按「．．．依海關緝私條例第三十六條、第三十七條規
      定之處罰，仍應以行為人之故意或過失為其責任條件，．
      ．．」，為司法院大法官會議釋字第521號解釋所明示。
      另「違反行政法上義務之行為非出於故意或過失者，不予
      處罰。」，復為行政罰法第7條所明定。準此，行為人是
      否違反海關緝私條例第36條、第37條規定，仍應視行為人
      行為時是否具有故意或過失為其責任條件。而關於過失，
      一般學說分為重大過失、具體輕過失、抽象輕過失三類，
      重大過失即違反一般人之注意義務，如民法第434條之租
      賃物失火責任等；具體輕過失為違反與處理自己同一事務
      之注意義務，如民法第535條無償委任之規定等；抽象輕
      過失指違反善良注意管理人之注意義務，亦即具有一定專
      業資格所應負之注意義務，如民法第535條有償委任之規
      定等，是倘被告之見解係屬正確，則表示「專家級」之工
      研院及工業局之看法誠屬有誤。換言之，系爭進口貨物是
      否為過濾器或過濾芯子，連具有一定專業資格之上開機關
      或單位亦無法判斷正確（即本件縱盡抽象輕過失之注意義
      務，亦會產生錯誤），果如此，被告以此為由裁罰原告，
      無異要求原告對此事件之注意程度及能力超越上開機關，
      亦即要求原告之注意義務超越抽象輕過失之注意義務，達
      至「無過失」之注意義務，故被告若要求原告縱無過失亦
      須負責，前開解釋意旨及法條規定實有未合。從而原告從
      事國際貿易業務，具有專業知識，豈有可能不知道過濾芯
      子與機動車輛內燃機用機油或汽油過濾器二者之不同，進
      而過失申報進口貨物品名，自遭致處分？原告既無任何故
      意或過失為進口貨物之不實申報，自無如被告所稱有未主
      動查明貨名誠實申報，縱非故意，亦難謂無過失，而有虛
      報貨物名稱，逃漏關稅違法之情事。
    4.又參照中華民國海關進口稅則輸出入貨品分類表合訂本，
      可知輸入大陸物品應符合「大陸物品有條件准許輸入項目
      、輸入管理法規彙總表」之規定，如「大陸物品有條件准
      許輸入項目、輸入管理法規彙總表」內列有特別規定「
      MXX」代號者，應向財政部國際貿易局辦理輸入許可證；
      未列有特別規定「MXX」代號者，依一般簽證規定辦理，
      如標示有「MWO」代號者，則表示為大陸物品不准輸入，
      系爭產品並非上述具有特別標示不准進口之大陸產地，被
      告就此部分亦顯有誤解之處。另臺灣地區與大陸地區人民
      關係條例施行細則第33條明定「本條例所稱大陸地區物品
      係指在大陸地區生產、製造、加工、發行或製作等之物品
      ，物品本身或內外包裝有大陸地區之標誌者，推定為大陸
      地區物品。」，故所謂大陸地區物品係指確實在大陸生產
      、製造者而言，其外包裝有大陸地區之標誌者，確得推定
      為大陸地區物品，惟如依其他事實足以認定其包裝與實際
      不符者，自不宜遽予推定為大陸物品。依行政法院（現改
      制為最高行政法院）84年判字第1959號判決意旨，系爭進
      口貨物之實際產地未必與其外包裝一致，自應送權責單位
      鑑定，以確定是否為大陸物品，若未經鑑定，遽依其外包
      裝箱記載，認係大陸物品，尚嫌速斷。
    5.再查高雄高等行政法院91年訴字第599號判決揭示「．．
      ．海關緝私條例第37條第1項第1款所謂『虛報』，係指報
      運進口貨物與實際到貨不符者而言，原告所報運進口貨物
      既與實際到貨相同，則無上開虛報貨物進口之情事；．．
      ．按行政法之平等原則，行政機關非有正當理由，作成行
      政行為時，對行為所規制之對象應不得為差別待遇，財政
      部基隆關稅局對於匯X股份有限公司與原告申報內投影電
      視機之內容相同之進口報單，並未因其稅則與進口貨物不
      符而予以處罰，則被告以原告所申報稅則之貨名與實際來
      貨不符，即有虛報貨物名稱，逃漏關稅、貨物稅云云，亦
      違反行政法之平等原則」等語，財政部亦分別於92年12月
      12日、93年2月4日、93年2月9日、93年3月10日、93年3月
      29日、93年3月30日、93年3月31日、93年3月31日、93年3
      月31日、93年4月2日、93年4月15日及93年7月8日以台財
      訴字第0920064795號、台財訴字第0920074775號、台財訴
      字第0920077364號、台財訴字第0920070186號、台財訴字
      第0930000220號、台財訴字第0930000221號、台財訴字第
      0930009549號、台財訴字第0930007150號、台財訴字第
      0930007168號、台財訴字第0930007169號、台財訴字第
      0920076861號及台財訴字第0930029244號訴願決定指明「
      ．．．第查原處分機關以系爭來貨申報貨名OIL FILTERS
      ，FUEL FILTERS，而其他進口人進口相同貨物，前經原處
      分機關送請本部關稅總局稅則處釋示結果，亦核列相同之
      稅則第8421.23.20號，遂否准訴願人申請，固非無見；惟
      查訴願人訴願時出示經濟部工業局92年7月21日工金字第
      09200230010號函復其他進口人謂：『貴公司函詢所附照
      片之產品是否為過濾芯子一案，經洽國內機車製造廠認為
      應屬"過濾芯子"，而非"機動車輛內燃機用機油或汽油過
      濾器"；如另有疑義，請逕洽本部國際貿易局貨品分類委
      員會』，則系爭來貨OIL FILTERS、FUEL FILTERS是否為
      該局所附照片之產品？倘確屬相同產品，本部關稅總局稅
      則處92年2月18日（92）基關字第010號稅則分類疑問及解
      答將之認定為：『機動車輛內燃機用機油或汽油過濾器』
      ，其根據為何，未見論明，爰將本件原處分（復查決定）
      撤銷，由原處分機關查明後另為處分。」，足證財政部業
      就相同事件為明確之處分，有上揭訴願決定書影本12份可
      稽。又與本件事實相同之鈞院93年度訴字第2337號判決亦
      明揭「．．．本案爭點厥在原告向被告報運進口之中國大
      陸產製之系爭貨物，究竟為原告申報之FILTER ELEMENTS
      ，稅則號別第8421．99．10．00-5號，或為被告稽核結果
      之OIL OR PETROL FILTERS，稅則號別第8421．23．20．
      00-4號？而就此之認定，要以系爭貨物本體為之，至於系
      爭貨物本體、外包裝、交易文件及型錄標示之貨名為何，
      尚非審認之重點所在。．．．無論是經濟部工業局或財團
      法人工業技術研究院最終之鑑認結果，系爭貨物之貨名應
      屬或偏向『過濾芯子』，而非『機動車輛內燃機用機油或
      汽油過濾器』，是其稅則號別為原告申報之第8421．99．
      10．00-5號，而非被告稽核結果之第8421．23．20．00-4
      號，且非屬經濟部公告不准許間接輸入之大陸物品，至臻
      明確。觀諸系爭貨物於引擎上之實際使用狀況，須與引擎
      上之底座組合後，始構成完整之過濾器，依其可供立即使
      用之特質，其類別應為『過濾芯子』。從而，財政部關稅
      總局稅則處（以下簡稱稅則處）就被告92年2月18日（92
      ）基關字第010號進口稅則分類疑問及解答函，解答本案
      貨物宜歸列稅則第8421．23．20號，暨該處嗣後以93年1
      月8日（93）則普字第09301002號函復被告：【查稅則第
      8421．23．20號為『機動車輛內燃機用機油或汽油過濾器
      』，稅則第8421．99．10號為『過濾芯子（供立即使用者
      ）』過濾芯子係指過濾器內部之芯子，為其零件，其分類
      參據W.C.O.（WORLD CUSTOMS ORGANIZATION）之分類案例
      （HARMONIZED SYSTEM COMMODITY DATA BASE）：(1)oil
      filters for auto vehicles歸列第8421．23目。(2)
      replacement oil filter cartridges, consisting of a
      perforated metal or paper casing歸列第8421．99目，
      兩者不可混淆。次查該處對被告（92）基關字第010號進
      口稅則分類疑問及解答函之核釋係根據該案報單（
      AA/92/0380/0005號）記載經驗明之貨名為『MOTOR OIL
      FILTER USE FOR CAR』予以分類，且被告於92年4月3日以
      基普進字第0920102748號函亦敘明：『被告以往若申報、
      查驗為OIL FILTER，其進口紀錄係歸列稅則第8421．23．
      20號，稅率5%。』足見本案貨品分類上並無疑義。】尚非
      可採。綜上所述，原告之主張尚堪採信，而被告依據海關
      緝私條例第37條第3項轉據同條例第36條第1項規定，處貨
      價二倍（因貨物已放行）之罰鍰計12,015,944元，並追徵
      所漏進口稅款計126,169元之處分，尚有違誤，復查決定
      及訴願決定未予糾正，均有未合。從而，原告訴請撤銷訴
      願決定及原處分，為有理由，應予准許。」等語，另鈞院
      93年度訴字第2734號、94年度簡字第486號判決亦採相同
      見解。據此，原告多年來就系爭貨物皆能以品名「FILTER
      ELEMENTS」通關，被告就相同事件原已多次為原告適法之
      行政處分，卻於本件中為另為不利於原告之處分，此一行
      為顯已違反行政程序法第6條之平等原則及第8條之信賴保
      護原則。
  (二)被告答辯之理由：
    1.按「報運貨物進口而有左列情事之一者，得視情節輕重，
      處以所漏進口稅額二倍至五倍之罰鍰，或沒入或併沒入其
      貨物：一、虛報所運貨物之名稱、數量或重量。」、「有
      前二項情事之一而涉及逃避管制者，依前條第一項及第三
      項論處。」、「私運貨物進口、出口或經營私運貨物者，
      處貨價一倍至三倍之罰鍰。」、「前二項私運貨物沒入之
      。」、「有違反本條例情事者，除依本條例有關規定處罰
      外，仍應追徵其所漏或沖退之稅款。」，分別為海關緝私
      條例第37條第1項第1款、第3項、第36條第1項、第3項及
      第44條前段所明定。又進口非屬「臺灣地區與大陸地區貿
      易許可辦法」第7條規定准許輸入之大陸地區物品者，即
      構成進口禁止輸入之物品而涉及逃避管制之違法行為。
    2.本件原告訴稱略謂依工業局92年7月21日函所示，其所進
      口之「FILTER ELEMENTS」應屬過濾芯子，非機動車輛內
      燃機用油或汽油過濾器，且台中縣及台中市之汽車材料商
      業同業公會、台北市汽車材料商業同業公會、台灣省汽車
      保養商業同業公會聯合會、台南市汽車修理材料商業同業
      公會及中華民國汽車材料保養商業交流協會所出具之證明
      亦認「FILTER ELEMENTS」確為過濾芯子等語。經查上開
      機關及各公會認定之依據，均係原告將用於車輛內燃機引
      擎之機油過濾器拆散成零件（包括外殼、芯子、芯蓋等）
      後所拍成之照片，並非原進口時完整密封之機油或汽油之
      過濾器，且系爭貨物為完整鐵殼密封包裝，由外殼、油封
      、芯子、殼蓋等部分組成壹SET，貨上已明確刷印貨名OIL
      FILTER，與上開照片中之型態明顯不同，原告顯有誤導前
      開機關及相關公會之嫌。再者，被告曾就相同貨名（料號
      00000-00U00）之貨樣及型錄，於92年9月4日以基普核密
      字第0920200429號函移請工研院鑑定貨名，經該院於92年
      9月30日以（92）工研院技字第0012020號函復略以，檢送
      之樣品（PART NUMBER00000-00U00）為用於車輛內燃機引
      擎之機油過濾器（OIL FILTER）等語。且依被告多年實務
      經驗，從未看過過濾器有所謂之底座，本件留樣之OIL
      FILTER亦皆無底座，原告在另案所提出之底座係屬於油幫
      浦（英文學名為OIL PUMP，稅則第8413節，8413.81.10汽
      車用動力轉向油幫浦）之零件底座，與本件過濾器係屬二
      件不同之貨物。若按原告所稱，只要可供立即使用即屬過
      濾芯子，則過濾器更係可供立即使用，可知過濾器與過濾
      芯子之區別無法以「是否可供立即使用」作為判斷標準。
      至汪國禎所編著之國內高中汽修科教科書「汽車學IV柴油
      引擎篇」一書所述「FILTER ELEMENTS」確為過濾芯子及
      全華科技圖書股份有限公司所出版一節，經查目前市面上
      流通之機油或汽油過濾器種類繁多，因大型建設機械、農
      業機械及大型車輛之過濾器係將過濾器座及過濾器殼裝置
      固定於車身上，於清除過濾器之廢棄物時，僅需將一般業
      者所稱之過濾芯子（供立即使用者）更換，而一般轎車等
      車輛更換過濾器時，係連殼帶芯子之密封過濾器整組（
      SET）更換，兩者為完全不同之貨品，自不得混為引用。
      又系爭貨物報單所申報之料號與原告所提供照片中之料號
      相同，經對照國外製造商BOSHI INDUSTRIES LTD.之型錄
      所登載之貨名均為OIL FILTER，乃為國際貿易實務上所共
      認之貨名，此可經由料號對照SAKURA廠牌Sakura Filter
      Product Catalogue獲得驗證，原告於報關時自應據此申
      報。另被告於95年3月22日以基普進字第0951008806號函
      請裕隆公司查告所出版CABSTAR型別913之第PUB NO.
      PC-0000-000頁OIL STRAINER&HOUSE圖例中，該過濾系統
      除PART CODE 15208（ELEMENT-OIL FLTR）外是否尚有其
      他之過濾元素，該公司業於95年4月15日以說明書回覆略
      以「．．．PART CODE 15208（ELEMENT-OIL FLTR）屬於
      該過濾系統之主體過濾元件（Filter Element）」，並於
      95年4月27日再次傳真後續說明書明載「．．．PART CODE
      15208 ELEMENT-OIL FLTR濾芯，其品名全名應為機油濾清
      器。」等語，益徵原告所提供之證明文件並無推翻鑑定結
      果之效力，所稱顯不足採。準此，系爭來貨既經被告驗明
      貨名並取樣在案，且國外製造商（Luber Finer）於貨上
      或包裝盒上皆已明確標示貨名HYDRAULIC FILTER、FUEL
      FILTER、LUBE FILTER，此即為國際貿易實務上所共認之
      貨名，原告於報關時自應據以申報。況原告於92年1月28
      日報運進口類同貨物時，貨上標示貨名亦為OIL FILTER，
      經被告於92年2月18日以（92）基關字第010號進口稅則分
      類疑問及解答函報稅則處，業經該處解答宜歸列稅則號別
      為第8421.23.20號，系爭貨物自應歸列稅則第8421.23.20
      號，按稅率5%課徵，輸入規定為MWO，係非屬經濟部公告
      准許間接輸入之大陸物品，而有虛報貨物名稱，逃避管制
      情事，被告因據論處，於法洵無不合。
    3.次查原告主張略以不論依目前國際貿易實務或學界上之認
      定，均一致認所謂之「FILER ELEMENTS」即為過濾芯子（
      供立即使用者），是原告既無任何故意或過失為進口貨物
      之不實申報，自未有如被告所云有未主動查明貨名誠實申
      報，縱非故意，亦難謂無過失，而有虛報貨物名稱，逃避
      管制違法之情事云云。惟查被告為慎重起見，分別於92年
      9月4日以基普核密字第0920200429號函、93年5月4日以基
      普核密字第0930200203號函檢送相同進口貨名（料號
      00000-00U00）之貨樣及型錄送請工研院鑑認貨名，該院
      業分別於92年9月30日以（92）工研院技字第0012020號函
      復略以「．．．主旨：．．．檢送之樣品（Part Number
      00000 00U00）為用於車輛內燃機引擎之機油過濾器（Oil
      Filter），．．．」，93年6月15日函復略以「．．．主
      旨：．．．經查檢送之樣品（Part Number00000-00U00）
      ，比對隨文附上之型錄，該零件明顯為適用於某款NISSAN
      汽車之“OIL FILTER”（中文直譯為"機油過濾器"）。然
      就其於引擎上之實際使用狀況，較合適之描述應為"附帶
      外殼及洩壓裝置之過濾芯子"，須與引擎上之底座組合後
      ，始構成完整之過濾器；該零件屬車輛定期或固定里程保
      養時須更換之消耗品，依其可供立即使用之特質，認為該
      零件之類別較偏向"過濾芯子"，．．．」等語，亦即說明
      該樣品適用於NISSAN汽車之OIL FILTER，僅係特質類別較
      偏向過濾芯子，並未否定其實質貨名為機油過濾器。本件
      原告為貨物進口人，自居為過濾芯子之專業廠商，具有專
      業知識，對於進口貨物名稱、用途及稅則號別之歸類應有
      所認識，捨貨上標示之貨名而選擇稅率較低之FILTER
      ELEMENTS申報，竟稱無任何故意或過失，顯係推詞。第按
      「海關進口稅則貨品之分類應依下列原則辦理：一、類、
      章及分章之標題，僅為便於查考而設；其分類之核定，應
      依照稅則號別所列之名稱及有關類或章註為之。．．．」
      ，為解釋準則第1條所明定。我國海關自79年起對進口貨
      品之稅則分類即採行「世界關務組織」（WCO，關務合作
      理事會前身）編訂之HS註解，舉凡進口貨物之稅則分類悉
      參據該解釋準則、類、章註及相關註解之規定辦理。次按
      稅則第8421.23.20號為「機動車輛內燃燒用機油或汽油過
      濾器」，稅則第8421.99.10號為「過濾芯子（供立即使用
      者）」，兩者之適用，經查內燃機、工具機等用之濾油器
      ，依HS註解第1118頁之詮釋，可分為2種類型，即(1)含有
      過濾組成體，通常以層疊之毛氈、金屬網、鋼絲等製成者
      及(2)含有永久磁鐵或電磁鐵以抽除油中之鐵分子者；至過
      濾芯子則為我國於HS註解第8421.99目項下增訂之專號，
      其立法意旨係為解決按材質分類或按本體零件分類之爭議
      。另「過濾器」並未規範尚須與其他零件底座完成一完整
      體，不得稱之為過濾器，故應視該貨物是否具獨特完整之
      功能，予以歸列最適當之貨品分類號別。從而系爭來貨係
      由外殼、芯子、芯蓋及彈簧等零件組成，且鐵殼密封完整
      之貨品，貨上標示OIL FILTER之字樣，原告提供與原申報
      型號相同之BOSHI INDUSTRIES LTD.型錄亦載明貨名為OIL
      FILTER字樣，具有輸油及過濾之功能，亦為原告所不否認
      ，則被告參據HS註解第1118頁之銓釋及TRD、MITSUBISHI
      MOTORS CORPORATION、HONDA、TOYOTA等品牌之CATALOG“
      OIL FILTER”零件分解圖，將系爭來貨歸列稅則第
      8421.23.20號「機動車輛內燃機用機油或汽油過濾器」項
      下，核屬允當，原告所稱理由，顯不足採。
    4.又原告主張財政部92年12月12日台財訴字第0920064795號
      等訴願決定均指明稅則處未論明92年2月18日（92）基關
      字第010號稅則分類疑問及解答將OIL FILTER認定為「機
      動車輛內燃機用機油或汽油過濾器」之根據，而將原處分
      （復查決定）撤銷，囑由原處分機關查明後另為處分，故
      就相同事件，財政部已有明確之處分等語，惟查被告業於
      92年12月23日基普進字第0920110982號函詢稅則處，關於
      系爭貨品進口稅則分類疑問及解答函之分類依據為何？經
      該處於93年1月8日（93）則普字第09301002號函復略以「
      ．．．說明：．．．二、查稅則第8421.23.20號為『機動
      車輛內燃機用機油或汽油過濾器』，稅則第8421.99.10號
      為『過濾芯子（供立即使用者）』，過濾芯子係指過濾器
      內部之芯子，為其零件，其分類參據W.C.O（WORLD
      CUSTOMS ORGANIZATION）之分類案例（HARMONIZED
      SYSTEM COMMODITY DATA BASE）：(1)oil filters for
      autovehicles歸列第8421.23目。(2)replacement oil
      filter cartridges，consisting of a perforated
      metal or paper casing歸列第8421.99目（附件），兩者
      不可混淆。次查本處對貴局（92）基關字010號進口稅則
      分類疑問及解答函之核釋係依該案報單（第
      AA/92/0380/0005號）記載經驗明之貨名為“MOTOR OIL
      FILTER USE FOR CAR”予以分類，且貴局92年4月3日基普
      進字第0920102748號函亦敘明：『本局以往若申報、查驗
      為OIL FILTER，其進口紀錄係歸列稅則第8421.23.20號，
      稅率5%。．．．』，足見本案貨品分類上並無疑義。．．
      ．」等語。且本件經被告事後稽核結果，實際來貨為OIL
      FILTER，稅則號別應為第8421.23.20號，稅率5%，輸入規
      定為MWO，係非屬經濟部公告核准間接輸入之大陸物品，
      已涉有虛報進口貨物名稱，逃避管制之違法情事。至原告
      主張行之多年之報關皆能以系爭產品之品名通關，為何此
      次被告卻另為完全不同之處分，並對原告課處罰鍰，此舉
      顯有違反信賴保護原則之適用一節，經查原告並無例舉實
      例，且原告分別於93年5月3日（報單號碼：第
      AW/93/2208/0032號）、93年7月20日（報單號碼：
      第AW/93/3864/0155號）進口2批OIL FILTER&FILTER
      ELEMENT，均已自行申報稅則號別8421.23.20.00-4及
      8421.99.10.00-5定案，原告並無異議。另參照行政法院
      70年判字第629號判決「系爭貨品海關所為稅則分類既無
      違誤，則原告於不同期間進口相同貨品，或其他外人進口
      相同貨品，海關之稅則分類是否與本件相同，既不在審究
      之列，原告自不能因海關本件以外之分類有誤，而主張本
      件亦必應隨之為相同之錯誤」意旨，以往相同之貨品，縱
      有不同分類，對本件稅則之核定亦無拘束力，是原告所稱
      無足採據。綜上所述，原處分及重核復查決定並無違誤，
      原告之訴顯無理由，應予駁回。
    理  由
一、本件起訴時被告代表人為朱恩烈，嗣於本件訴訟程序進行中
    變更為李榮達，茲由其聲明承受訴訟，核無不合，應予准許
    ，合先敘明。
二、按「報運貨物進口而有左列情事之一者，得視情節輕重，處
    以所漏進口稅額二倍至五倍之罰鍰，或沒入或併沒入其貨物
    ：一、虛報所運貨物之名稱、數量或重量。」、「有前二項
    情事之一而涉及逃避管制者，依前條第一項及第三項論處。
    」、「私運貨物進口、出口或經營私運貨物者，處貨價一倍
    至三倍之罰鍰。」、「前二項私運貨物沒入之。」、「有違
    反本條例情事者，除依本條例有關規定處罰外，仍應追徵其
    所漏或沖退之稅款。」，分別為海關緝私條例第37條第1項
    第1款、第3項、第36條第1項、第3項及第44條前段所明定。
    又進口非屬台灣地區與大陸地區貿易許可辦法第7條規定公
    告准許間接輸入之大陸地區物品者，即構成進口禁止輸入之
    物品而涉及逃避管制之違法行為，先予說明。
三、原告於92年4月25日委由億興報關行向被告報運進口 FILTER
    ELEMENTS等1批（報單號碼：第AW/92/1975/0043號），共13
    項，原報列稅則第8421.99.10號，稅率3%，經被告依行為時
    關稅法第14條第1項（現行關稅法第18條第1項）規定，按原
    告應申報之事項，先行徵稅驗放，事後再加審查。嗣經被告
    事後稽核結果，實到貨物第1項至第12 項為OIL FILTER，應
    歸列稅則第8421.23.20號，稅率5%，輸入規定為MWO，係非
    屬經濟部公告准許入之大陸物品；第13 項為INTAKE AIR
    FILTER，應歸列稅則第8421.31.10號，稅率12.5%，被告認
    原告涉有虛報進口貨物名稱，偷漏關稅，逃避管制之情事，
    乃對第1項至第12項貨物，依海關緝私條例第37條第3項轉據
    同條例第36條第1項及第44條規定，處以原告貨價2倍之罰鍰
    計新台幣（下同）2,482,002元，並追徵所漏稅款26,061元
    （包括進口稅24,820元、營業稅1,241元，貨物已放行）；
    另對第13項貨物，依海關緝私條例第37條第1項及第44條規
    定，處以漏稅額2倍之罰鍰計6,632元，並追徵所漏稅款
    3,482元（包括進口稅3,316元、營業稅166元）。茲本件兩
    造所爭執者厥為系爭進口貨物究應歸列為稅則號別第
    8421.99目之FILTER ELEMENTS「過濾芯子」，抑稅則號別第
    8421.23目之OIL OR PETROL FILTERS「內燃機用油或汽油過
    濾器」？
四、按「海關進口稅則貨品之分類應依下列原則辦理：一、類、
    章及分章之標題，僅為便於查考而設；其分類之核定，應依
    照稅則號別所列之名稱及有關類或章註為之。‧‧‧」，為
    海關進口稅則解釋準則第1條所明定。我國海關自79年起對
    進口貨品之稅則分類，即採行「世界關務組織」（WCO，關
    務合作理事會前身）編訂之「商品名稱及編號調和制度」（
    THE HARMONIZED COMMODITY DESCRIPTION AND CODING
    SYSTEM）中文名稱定為「國際商品統一分類制度」（簡稱HS
    註解），舉凡進口貨物之稅則分類悉參據該解釋準則、類、
    章註及相關註解之規定辦理。次按海關進口稅則第
    8421.23.20號為：「機動車輛內燃機用機油或汽油過濾器」
    ，同稅則第8421.99.10號為：「過濾芯子（供立即使用者）
    」，經查內燃機、工具機等用之濾油器，依照HS註解第1118
    頁之詮釋，分為兩種類型：（1）含有過濾組成體，通常以
    層疊之毛氈、金屬網、鋼絲等製成者，（2）含有永久磁鐵
    或電磁鐵以抽除油中之鐵分子者；至過濾芯子為我國在HS第
    8421.99目項下增訂之專號，核其立法意旨係為解決按材質
    分類或按本體零件分類之爭議，並有被告提出之立法資料附
    卷可稽。第以本件係採C1免審免驗方式通關放行致無扣樣，
    然原告另案（94年度訴字第1698號，92年6月27日報關進口
    報單號碼：第AW/BC/92/W170/7128號，貨物連同外包裝均扣
    樣）進口貨物核定稅則號別事件同時申報進口「OIL FILTER
    」、「FILTER ELEMENTS」，其中就與系爭來貨（即料號
    15208）相同之進口貨物係申報貨名為「OIL FILTER」，有
    該案進口報單影本在卷足憑，原告自承係按原廠型錄所載名
    稱申報，而系爭來貨（即料號15208）在原廠型錄（附於原
    告另案94年度訴字第1724號進口貨物核定稅則號別事件）即
    係記載貨物名稱為「OIL FILTER」，亦為原告所不爭，是原
    告主張本件來貨為「FILTER ELEMENTS」，非惟與原廠型錄
    所載名稱不符，其前後就同一之進口貨物竟為相異名稱之申
    報，自有可議。次自系爭料號15208來貨觀之，其外觀係完
    整之鐵殼包裝，其上有螺牙（即以旋轉方式鎖上與引擎接合
    ）、芯蓋、油封圈，其內則有芯子，徵之HS註解第1118頁內
    燃機、工具機等用之濾油器之釋示，似較為相近；且系爭進
    口貨物（即料號15208）乃專供裕隆公司勁旺CABSTAR型別
    913車輛過濾系統專用（原告並非裕隆公司之供應商），而
    經被告以95年3月22日基普進字第0951008806號函裕隆公司
    查詢結果，該公司於95年4月13日出具說明書（包括背面1頁
    機油濾網及濾清器OIL STRAINER&HOUSE分解圖示及名稱說明
    ）略稱其所出版CABSTAR型別913之第PUB
    NO.PC-0000-000頁OIL STRAINER&HOUSE圖例中，PART CODE
    15208（ELEMENT-OIL FLTR）屬於該過濾系統之主體過濾元
    件（Filter Element）等語，因原告主張該說明書所稱「主
    體過濾元件（Filter Element）」即係指料號15208為「
    FILTER ELEMENTS」，被告乃再洽詢裕隆公司，嗣裕隆公司
    於95年4月27日再次出具說明書覆稱略以「．．．．PART
    CODE 15208 ELEMENT-OIL FLTR濾芯，其品名全名應為機油
    濾清器。」等語，被告則認該說明書所載「機油濾清器」字
    樣即係「機油過濾器」，本院為明事實暨免兩造各取有利於
    己之部分陳述據為主張而滋生爭議，於95年7月6日言詞辯論
    時傳訊證人裕隆公司派員到庭，經查證人袁柏浩於裕隆公司
    擔任技術中心引擎及底盤科設計工程師，其就審判長訊以過
    濾器與過濾芯子如何區分時，具結證稱以渠等之認知，零件
    之全名係稱機油濾清器，至濾芯或濾材則係指其內之過濾材
    料，以車材而言，機油濾清器係指總成件，係由10個分件組
    合而成，濾材僅係其中之分件（並庭提機油濾清器圖示1張
    附卷），過濾芯子以車材講法稱為濾材，而單獨之濾芯係無
    法直接裝置在汽車上，因濾材本身沒有固定之功用，必須有
    外殼及其他元件結合，才能裝置在車上，汽油之過濾均在其
    內完成者為濾清器，裕隆公司生產之所有車種（包括系爭勁
    旺CABSTAR型別913車輛）均係更換機油過濾器，不會單獨更
    換過濾芯子，車輛維護手冊上即係說明整個更換等語綦詳，
    嗣於審判長提示原告訴訟代理人當庭所提出本件進口報單第
    1項之貨物「MOTOR OIL FILTER 00000 00U00料號」（即料
    號15208）實物（灰色外殼）時，證人袁柏浩亦認係機油過
    濾器，並陳述該貨品包含過濾芯子、固定片等其他零件，目
    前過濾器之設計通常包括固定片、下蓋、接著劑、內網、濾
    材、外筒、上蓋、防逆片、厚薄板、迫緊等10個分件等語，
    更於原告訴訟代理人庭呈機座含黑色外殼之機座整組（原告
    訴訟代理人陳述：從裕隆汽車元件解說圖來看，整組稱為機
    油濾清器總成－機油與過濾芯子的完成品）時，亦陳稱以成
    車廠而言，上開灰色外殼之00000 00U00係過濾器，如包含
    助件，則稱為過濾系統，原告訴代所提之圖解係以前之勝利
    車型，目前已停產等語明確，嗣本院提示原告訴訟代理人在
    95年6月5日於94年度訴字第1706號進口貨物核定稅則號別事
    件準備書狀之附件－裕隆說明書附具之圖樣並予以訊問與今
    日原告訴代所提之解說圖是否相同，證人袁柏浩復證稱：「
    卷附的圖解是我們生產的貨車，原告訴代庭提的圖解是以前
    的勝利車種。如果以卷附裕隆說明書附具之圖樣而言，整個
    圖解全部稱為過濾系統，機油過濾器只是其中的一個零件，
    原告剛才提出藍色的那個就是過濾器，如果連同鎖在上面的
    助件，就應該稱為過濾系統。」等語在卷，迨審判長命被告
    將當初送金屬中心鑑定之與本件有關之貨樣（料號編號為
    00000 00U00、00000－00000、MD069782、ME013343、RF66
    －14－V61V）帶至庭前加以提示後，證人袁柏浩證述該5件
    貨樣均屬機油過濾器甚明，綜上可知，本件進口貨物係屬機
    油過濾器，苟原告所主張連接於『過濾芯子』（原告稱系爭
    進口貨物為過濾芯子）上之機座等件係屬過濾系統中之其他
    元件一節屬實，其過濾芯子既無固定片、下蓋、接著劑、內
    網、外筒、上蓋、防逆片、厚薄板、迫緊等其他分件，又何
    發揮過濾機油之功用，遑論單獨之濾芯係無法直接裝置在汽
    車上，足見系爭進口貨物確係過濾器無訛。工研院第2次鑑
    定認「需與引擎之底座組合後，始構成為完整之過濾器」，
    顯將過濾系統中之其他助件即其他元件與過濾器混為一談，
    委無可採，原告自不得引為有利之引據。故被告以系爭來貨
    係由外殼、芯子、芯蓋、油封圈等零件組成，外觀為鐵殼密
    封包裝，具有可連接之接頭之完整貨品，參據HS註解第1118
    頁之銓釋，將系爭來貨歸列稅則第8421.23.20：「機動車輛
    內燃機用機油或汽油過濾器」項下，自非無據。
五、又原告主張系爭來貨並非一完整之過濾器，僅係過濾器之一
    部分，自應認定為過濾器之零件，即過濾芯子等語。惟自HS
    註解第16類類註4「機器（包括機器組合）具有個別之構件
    （不論單獨或以管線、傳動裝置、電纜或其他裝置連接者）
    供發揮顯明之功能者，按其功能歸入適當之節（第84章或85
    章）。」、類註5「各註所稱「機器」指第84章或85章所列
    之機器、機械工廠、設備、器具或用具。」、總則（II）零
    件（類註2.）「就大體而言，凡零件可識別係專供或主要供
    特定機器或用具之用者（包括歸入第84.79或85.43節者），
    或供歸入同一節之一組機械或用具之用者，與此等機械或用
    具一同歸入相同之節。．．」、（Ⅳ）不完整機器（見解釋
    準則2（a）「凡本類所稱之機器或機具，不僅包括其完整者
    亦包括其非完整者（即各部份零件組合之程度已具有該機器
    之主要特性者）」、（Ⅶ）功能單元（類註4）機器（包括
    組合機器）「由各別之組件所組成，而各該組件之設計係為
    共同達成第84章尤其第85章中各節所述之明定功能者，可適
    用本類註。此項整體機器應依其功能分類於適當之節，不論
    此等組件（為便利等理由）仍屬分開及僅以管路相聯者（輸
    送空氣、壓縮氣體，油等用）或以器械相聯以輸送動力者或
    以電纜相聯者。至於本類註要旨中，前述謂「係共同達成明
    定功能」乙節係僅包括對執行功能為必要之機器及組合機器
    ，且該特定功能為一整體者，因此，其不包括以完成輔助性
    功能之機器或器具，亦不包括未能達成整體功能者。」之註
    解，可知該過濾器不僅包括其完整者亦包括其非完整者，即
    各部份零件組合之程度已具有該機器之主要特性者，系爭來
    貨係「由外殼、芯子、芯蓋及彈簧等零件組成，且鐵殼密封
    完整」之貨品，其作用方法係將機油由其外殼中間之大孔打
    入，再由外殼旁邊之小孔流出已過濾之機油，復為原告所不
    爭執，足見原告進口之貨品具有過濾器之主要特性及功能，
    而原告所稱「尚須有其他零件底座方能完成一完整之過濾器
    」之其他零件底座、打油幫浦、管路等僅係供為完成輔助性
    功能之機器或器具，就此等為完成輔助性功能之機器或器具
    ，依HS註解，亦不得歸列為過濾器之稅則，故原告所稱需為
    包含其他零件之過濾器總成，方得歸列為過濾器云云，要無
    可取。
六、再原告雖曾檢附照片向經濟部工業局函詢照片之產品是否為
    過濾芯子，該局並以於92年7月21日工金字第09200230010號
    函復略以經洽國內機車製造廠認為應屬「過濾芯子」，而非
    「機動車輛內燃機用機油或汽油過濾器」，如另有疑義請逕
    洽本部國際貿易局貨品分類委員會等語，然該函係以「經洽
    國內機車製造廠認為」為答覆，並非基於工業主管機關之專
    有知識提供意見，此係因工業局並非稅則之主管機關所致，
    上開函覆自不具鑑定力，原告亦不得資為何有利之證明。被
    告固於92年8月20日以基普核密字第0920200394號函請經濟
    部工業局鑑認該項貨品之貨名，該局於92年8月26日以工密
    金字第09209003570號函復略以貴局對該項貨品之貨名認定
    尚有疑義，可逕洽財團法人車輛研究測試中心或工業技術研
    究院機械工業研究所，就檢附樣品之貨名予以鑑認等語。被
    告乃檢送貨樣及型錄各一份，於92年9月4日以基普核密字第
    0920200429號函請工研院機械工業研究所鑑認貨名，該院於
    92年9月30日以（92）工研院技字第0012020號函復稱檢送之
    樣品為用於車輛內燃機引擎之機油過濾器（OIL FILTER ）
    ；被告嗣又檢送貨樣及型錄各一份，於93年5月4日以基普核
    密字第0930200203號函請工研院鑑認貨名，該院於93年6月
    15日以（93）工研院字第07544號函復略稱經查檢送之樣品
    （PART NUMBER 00000 00U00），比對隨文附上之型錄，該
    零件明顯為適用於某款NISSAN汽車之「OIL FILTER」（中文
    直譯為「機油過濾器」）。然就其於引擎上之實際使用狀況
    ，較合適之描述應為「附帶外殼及洩壓裝置之過濾芯子」，
    須與引擎上之底座組合後，始構成完整之過濾器；該零件屬
    車輛定期或固定里程保養時須更換之消耗品，依其可供立即
    使用之特質，認為該零件之類別較偏向「過濾芯子」等語，
    足見工研院係以「依其可供立即使用之特質」認送鑑之貨物
    類別較偏向「過濾芯子」，惟查稅則第8421.99.10號為：「
    過濾芯子（供立即使用者）」固著重於『可供立即使用』之
    特質，然機油過濾器亦具『可供立即使用』之特質，以是否
    『可供立即使用』為區分過濾芯子或機油過濾器之標準殊屬
    謬誤，遑論過濾芯子僅為過濾器中之濾材元件，單獨之過濾
    芯子係無任何固定之功用（必須與其他元件結合），又如何
    放置於車輛中（姑且不論單獨之濾芯係無法直接裝置在汽車
    上）使用發揮過濾功能。又參以本院另案94年度簡字第485
    號進口貨物核定稅則號別事件，被告訴訟代理人稅則處尤逸
    祟陳述「目前的稅則是依照世界關務組織WCO 所制定的HS案
    例，OIL FILETR應歸在8421.23 ，如果打孔的金屬板及芯子
    按照零件8421.99 ，可以替換過濾芯。有打洞的金屬片或是
    紙摺成的單獨形狀出來，可以按照零件，之前在69年有些廠
    商，沒有摺的整卷，甚至整卷金屬片還沒有打洞，都想要走
    零件，但此種都不能歸列零件，才會增列目前之規定。即進
    口的時候雖要當作過濾器用，他還要經過裁切，所以才會增
    列這個號碼出來。」等情甚明在卷，是以所謂「可供立即使
    用」係指進口之已打洞之金屬板或紙板，業經裁切成「圓筒
    狀」之零件「可供立即使用」而言，殆無疑義。再工研院為
    工業機關，對於進口貨品之性質、使用方式、用途者，固可
    謂為專業，惟稅則之歸類並非其業務範圍，所為意見尚難作
    為稅則歸類之唯一依據，況其前後鑑定結果迥異，本令人對
    其論據起疑，本院另案94年度訴字第1699、1702、1705、
    1707、1712、1714、1716號，就其前述2次鑑定結果不同函
    查結果，工研院於95年6月9日以（95）工研轉字第07942號
    函稱「．．．．第二次鑑定時，因同時附上較完整之全案緣
    由，茲考量該貨樣之機能並不足以構成完整之過濾器，且屬
    須定期更換之消耗品，故認為該貨品之性質較偏向為"過濾
    芯子"。．．．．」等語，仍未就送鑑貨樣之機能並不足以
    構成完整之過濾器及前後鑑定差異性暨引據等節詳加說明，
    原告自不能資為有利之引據。至原告另所提各縣市汽車材料
    公會、汽車修理廠、台灣師範大學或相關書籍之名稱敘述及
    REN鐵路局標購案之名稱、日產汽車等之包裝盒名稱等所謂
    各界通用見解，並非得作為稅則分類之依據，法院自不受其
    拘束，併予敘明。
七、第按「解釋人民違反法律上之義務而應受行政罰之行為，法
    律無特別規定時，雖不以出於故意為必要，仍須以過失為其
    責任條件。但應受行政罰之行為，僅須違反禁止規定或作為
    義務，而不以發生損害或危險為其要件者，推定為有過失，
    於行為人不能舉證證明自己無過失時，即應受處罰。」，為
    司法院大法官會議釋字第275號解釋所明示，是以關於行政
    罰之處罰，並不以故意為必要。經查，包括和泰汽車股份有
    限公司等知名公司申報「OIL FILTER」、「OIL FILTER
    ELEMENT」時均知悉與原告相同或相類似有附帶外殼者申報
    為前者，無外殼者則申報為後者，亦經被告提出其他公司進
    口報單及其型號之型錄影本多份可資參照，以同身為業者之
    原告於本院另案94年度訴字第1698號（92年6月27日報關進
    口報單號碼：第AW/BC/92/W170/ 7128號，貨物連同外包裝
    均扣樣）虛報進口貨物事件同時申報進口「OIL FILTER」、
    「FILTER ELEMENTS」，亦無混淆之情形，其於另案報單號
    碼：第AW/93/2208/0032及AW/93/ 3864/0155號進口報單，
    亦同時申報「OIL FILTER」及「OIL FILTER ELEMENT」二種
    貨物進口並分別申報貨物名稱，復經被告提出上開各該進口
    報單及型錄等影本在卷可佐，益徵原告對於「OIL FILTER」
    、「FILTER ELEMENTS」之區別甚為明暸，所稱附帶外殼者
    各界均通稱為「OIL FILTER ELEMENT」云云，顯係選擇性之
    詞，殊無可採。另原告曾先後於93年5月3日（報單號碼：AW
    ／93／2208／0032）及93年7月20（AW／93／3864／0155 ）
    分別進口兩批OIL FILTER＆FILTER ELEMENT，均核列稅則號
    別8421.23.20.00-4及8421.99.10.00-5定案，原告並無異議
    ；且參據行政法院70年判字第629 號判決所揭：「系爭貨品
    海關所為稅則分類既無違誤，則原告於不同期間進口相同貨
    品，或其他外人進口相同貨品，海關之稅則分類是否與本件
    相同，既不在審究之列，原告自不能因海關本件以外之分類
    有誤，而主張本件亦必應隨之為相同之錯誤」之意旨，以往
    相同貨品，縱有不同分類，對本件稅則之核定亦無拘束力，
    原告所稱實無可取。本件原告自國外進口貨物，具有誠實申
    報之義務，本案經被告事後審核結果，實際來貨第1 項至第
    12 項 為OIL FILTER，稅則號別應為8421.23.20號，稅率5%
    ，輸入規定為MWO ，係非屬經濟部公告准許入之大陸物品，
    原告明知OIL FILTER與OIL FILTER ELEMENT之區別所在，仍
    冀圖少繳關稅，而將OIL FILTER申報為FILTER ELEMENTS ，
    其縱無故意，亦難辭過失之責，揆諸前揭大法官會議解釋及
    說明，自應受海關緝私條例規定之處罰。故被告以本件實到
    貨物第1 項至第12項部分，原告涉有虛報進口貨物名稱、偷
    漏關稅、逃避管制之情形，依海關緝私條例第37條第3 項轉
    據同條例第36條第1 項及第44條規定，處以原告貨價2 倍之
    罰鍰，並追徵所漏稅款（包括進口稅、營業稅，貨物已放行
    ），依諸首揭法條規定及說明，並無違誤，復查決定及訴願
    決定遞予維持，亦無不合，原告徒執前詞，訴請撤銷，為無
    理由，應予駁回。至原告系爭進口貨物第13項原經被告事後
    審核結果認係INTAKE AIR FILTER ，應歸列稅則第
    8421.31.10號，稅率12.5% ，因被告於95年7 月6 日言詞辯
    論時就此部分認諾，自應就該部分為被告敗訴之判決。至兩
    造其餘之主張及陳述暨聲請傳訊證人、調查證據等，因與本
    件判決結果不生影響，爰不予一一指駁論述，附此述明。
據上論結，本件原告之訴為一部有理由，一部無理由，依行政訴
訟法第104條、民事訴訟法第79條，判決如主文。
中    華    民    國    95    年     7    月   13     日
                         第四庭審判長法  官  鄭忠仁
                                     法  官  畢乃俊
                                     法  官  林育如
上為正本係照原本作成。
如不服本判決，應於送達後20日內，向本院提出上訴狀並表明上
訴理由，如於本判決宣示後送達前提起上訴者，應於判決送達後
20日內補提上訴理由書（須按他造人數附繕本）。
中    華    民    國    95    年     7    月   13     日
                                     書記官  林惠堉


司法院資訊處製作；財團法人民間司法改革基金會備份。
